臺灣高等法院刑事判決　　　　　　　　　　　　　　九十三年度交上訴字第一六號
　　上　訴　人　臺灣士林地方法院檢察署檢察官
　　被　　　告　甲○○
　　選任辯護人　林志宏律師
右上訴人因被告公共危險等案件，不服臺灣士林地方法院九十二年度交訴字第六０號
，中華民國九十二年十一月二十七日第一審判決（起訴案號：臺灣士林地方法院檢察
署九十一年度偵字第五六三三號），提起上訴，本院判決如左：
    主  文
上訴駁回。
    理  由
一、公訴意旨略以：被告甲○○係鉑運冷氣電機工程行員工，平日替臺北縣汐止市「
    家樂福大賣場」之顧客載送並安裝電器，係從事駕駛業務之人，其於民國九十一
    年一月二十八日二十時三十分許，駕駛車牌八Ｃ─０五０九號自小貨車，搭載同
    事金明德沿臺北市○○○路○段東往西方向運送電器途中，在行經臺北市南港區
    ○○○路六段、昆陽街口時，原應依遵守該路口燈光號誌所顯示紅燈之指示將車
    輛停止，且按當時狀況雖係雨天，但夜間有照明且道路無障礙物、視距良好，並
    無不能注意之情形，竟因車速過快及未注意車前燈號而煞車不及，致該車向前滑
    行，車頭部分先撞擊分隔島後，右後車身車板復碰撞當時由北往南沿行人穿越道
    穿越忠孝東路六段路口之乙○○，造成乙○○受有左大腿五乘三公分瘀、擦傷及
    左肘後方一乘一公分擦傷、疼痛之傷害，被告甲○○於駕車肇事致乙○○受傷後
    ，竟未對傷者採取救護措施，隨即駕車逃逸離去現場，嗣經乙○○將該肇事車輛
    車牌號碼報請警方處理後，始查獲上情，案經乙○○訴請偵辦，因認被告甲○○
    涉有刑法第二百八十四條第二項業務過失傷害、第一百八十五條之四肇事遺棄等
    罪嫌云云。
二、按犯罪事實應依證據認定之，無證據不得推定其犯罪事實。又不能證明被告犯罪
    者，應諭知無罪之判決，刑事訴訟法第一百五十四條第二項、第三百零一條第一
    項分別定有明文。再告訴人之告訴，本以使被告受刑事訴追為目的，故其陳述是
    否與事實相符，自應調查其他證據，以資審認，苟其所為攻擊之詞，尚有瑕疵，
    則在此瑕疵未予究明以前，即不能遽採為斷罪之基礎。另按事實之認定，應憑證
    據，如未能發現相當證據，或證據不足以證明，自不能以推測或擬制之方法，為
    裁判基礎。
三、本件公訴人認被告甲○○涉有上開犯行，係以告訴人乙○○之指訴及目擊證人劉
    延修於警訊之供述肇事車輛為車牌八Ｃ─０五０九號之自小貨車、被告甲○○於
    警訊中之自白、證人金明德、王惠堂於偵訊之供述案發當日該自小客車由被告甲
    ○○駕駛、道路交通事故調查報告表、交通事故談話紀錄表、現場照片三幀、前
    開自小貨車車頭凹陷照片共八幀、臺北市立忠孝醫院驗傷診斷書、台北縣汐止市
    「家樂福大賣場」外送訂單影本二十一份等為其論據。訊據被告則堅詞否認前揭
    犯行，辯稱警訊時因記不清伊於何時開始至鉑運冷氣電機工程行送貨，因此在警
    訊中胡亂認罪，事後經查證，案發當時伊是在台中縣天仁加油站股份有限公司（
    以下簡稱天仁加油站）上班，尚未到鉑運冷氣電機工程行擔任送貨員，上揭犯行
    顯然非伊所為等語，並提出天仁加油站基本資料查詢表、九十一年度一至三月天
    仁加油站之扣繳憑單、自九十年十月十九日起至九十一年三月三十一日止在天仁
    加油站工作之工作證明書、九十一年一月份天仁加油站之薪資條、中華商業銀行
    存摺、被告九十一年一月份於天仁加油站之考勤打卡表為證，並請求訊問證人許
    湘姍、卓孟駿、陳澤涵、陳志銘。
四、經查，被告甲○○於案發時日確實任職於天仁加油站，至九十一年三月底始離職
    ，而員工當班時不得由非員工之外人代班，縱是由其他員工代班，打卡時亦是打
    真正當班者之考勤卡等情，業經證人許湘姍（天仁加油站組長）、卓孟駿、陳澤
    涵（天仁加油站員工）於原審到庭結證明確，復有被告於九十一年度一至三月任
    職於天仁加油站之扣繳憑單、自九十年十月十九日起至九十一年三月三十一日止
    在天仁加油站工作之工作證明書、九十一年一月份天仁加油站之薪資條、中華商
    業銀行存摺、被告九十一年一月份於天仁加油站之考勤打卡表附於原審卷內可證
    ，經本院函詢財政部台灣省中區國稅局沙鹿稽徵所結果，被告甲○○九十年度確
    有天仁加油站給付之新台幣（下同）二萬九千零九十六元所得，九十一年度則有
    四萬零五百一十五元所得，有該所九十三年三月十九日中區國稅沙鹿二字第○九
    三○○○九○○九號函暨所附之各類所得資料清單二紙附卷可憑。且依考勤打卡
    表之紀錄，案發時之九十一年一月二十八日二十時三十分，被告正在天仁加油站
    當班（依考勤打卡表所載，被告當天上下班之時間係十七時二十三分上班，二十
    三時零二分下班），而天仁加油站股份有限公司確有該公司存在，亦有天仁加油
    站基本資料查詢表一紙附於原審卷內可按。
五、次查，證人王惠堂（鉑運冷氣電機工程行負責人）於原審結證稱：金明德之助手
    時常更換，在九十一年之前係廖祖華，九十一年過舊曆年後換陳志銘，陳志銘做
    一個多月後才換被告甲○○，所以被告甲○○是九十一年過舊曆年後才開始擔任
    金明德之助手，一直工作到那年夏天等語（案發之九十一年一月二十八日，農曆
    係九十年十二月十六日，係舊曆年前）。證人陳志銘（金明德之助手）於原審結
    證稱：其與金明德合作載貨至九十一年三月底，九十一年四月起由被告甲○○擔
    任金明德之助手等語。按依陳志銘所證，其既係於本件車禍發生時，擔任金明德
    之助手，則其亦有陷於被調查、追訴之危險，如被告甲○○當時非擔任金明德之
    助手，其應無甘冒被追訴本件犯行及偽證罪而為如此證述之必要。足證案發當時
    ，被告甲○○應非與金明德一起送貨之人，是被告所辯伊非駕車牌八Ｃ─０五０
    九號之自小貨車肇事逃逸之人，足堪信為真實。至於告訴人乙○○之指訴及目擊
    證人劉延修於警訊之證述，僅能證明肇事者之車輛及車牌號碼是八Ｃ─０五０九
    號之自小貨車，彼等並無法指認被告甲○○確是當日駕車肇事之人；另證人金明
    德亦證稱其所有之車牌八Ｃ─０五０九號之自小貨車，有時由其駕駛，有時由助
    手駕駛，至於案發當時所僱用之助手係何人？其與何位助手一起送貨？其均不記
    得；至於證人王惠堂於偵查中之所以稱「運費統計表中編號Ｈ００二的都是由金
    明德與被告甲○○一起運送。」，據證人王惠堂於原審審理時證稱：「當天我有
    問金明德那時的助手是誰，他說是甲○○，因為他經常換助手。」等語，顯是傳
    聞，不得採為證據，況查經原審於審理時傳訊金明德，金明德並無法證實案發當
    時之助手確為被告。
六、綜上所述，被告有充分之不在場證明，且無任何證據足資證明被告於案發時、地
    確有駕駛車牌八Ｃ─０五０九號之自小貨車，是除被告於警訊中與事實不符之自
    白外，查無其他積極證據足資認定被告有業務過失傷害、肇事遺棄等犯行，不能
    證明其犯罪，自應為無罪判決之諭知。
七、原審以不能證明被告有何公訴人所指之犯行，而為無罪判決之諭知，核無不合，
    公訴人循告訴人之聲請提起上訴，未能提出其他足資證明被告犯罪之證據，為無
    理由，應予駁回。
據上論斷，應依刑事訴訟法第三百六十八條，判決如主文。
本案經檢察官周志榮到庭執行職務。
中　　　華　　　民　　　國　　九十三　　年　　　六　　　月　　十五　　　日
                              臺灣高等法院交通法庭
                                  審判長法  官  葉　騰　瑞
                                        法  官  莊　明　彰
                                        法  官  劉　壽　嵩
右正本證明與原本無異。
如不服本判決，應於收受送達後十日內向本院提出上訴書狀，其未敘述上訴之理由者
並得於提起上訴後十日內向本院補提理由書（均須按他造當事人之人數附繕本）。
                                        書記官  廖　婷　璇
中　　　華　　　民　　　國　　九十三　　年　　　六　　　月　　 十五 　　日
